臺灣高等法院民事判決　　　　　　　　　　　　　　九十三年度上易字第八０五號
　　上　訴　人　甲○○
　　被 上訴 人　乙○○
右當事人間損害賠償事件，上訴人對於中華民國九十三年七月十二日台灣板橋地方法
院九十三年度訴字第七一五號第一審判決提起上訴，經本院於九十三年十一月十六日
言詞辯論終結，判決如左：
　　主    　文
原判決關於駁回上訴人後開第二項之訴部分，及該部分假執行之聲請，並訴訟費用（
除確定部分外）之裁判均廢棄。
被上訴人應再給付上訴人新臺幣肆仟元。
其餘上訴駁回。
第一、二審訴訟費用由被上訴人負擔百分之一，餘由上訴人負擔。
　　事　  　實
甲、上訴人方面：
    一、聲明：(一)原判決關於駁回上訴人後開第二項之訴部分廢棄。(二)被上訴人應再
        給付上訴人新台幣（下同）五十九萬九千元。
    二、陳述：除與原判決記載相同部分，予以引用外，並補稱略以：
        (一)上訴人請求非財產上損害之慰撫金六十萬元，係依據被上訴人於原審九十
          一年度婚字第一二四號民事事件所主張之金額比照辦理。
        (二)上訴人為回復名譽，共計支出訴訟費、撰狀費及車資等至少六萬一千元，
          遠大於加害人即被上訴人因本案所需花費之代價，原判決僅判命被上訴人
          給付慰撫金一千元，殊不合理。
        (三)民國（下同）九十二年五月二十二日在場者僅有被上訴人與其胞妹朱鳳蓉
          及其父朱有泉，被上訴人之母並不在場。當天實係被上訴人在電梯內辱罵
          上訴人之母，上訴人之母因重聽反問「啥？是不要臉」，上訴人未如被上
          訴人所稱辱罵其父母。上訴人當時不堪被連續辱罵，始持錄音機向被上訴
          人錄音，出電梯後被上訴人等即在原審法庭大樓一樓出口處，辱罵上訴人
          「畜生、垃圾、人渣」。
        (四)被上訴人雖為家管，惟其夫任職電子公司經理月入十萬元，被上訴人名下
          亦有台北縣板橋市○○街四二巷十三號二樓房地一戶。
    三、證據：除援用原審之立證方法外，並補提出繳納訴訟費用收據、台灣板橋地
        方法院檢察署檢察官九十二年度偵字第一八五四八號聲請簡易判決處刑書、
        本院九十二年度家護抗字第八號民事裁定及建物登記謄本為證。
乙、被上訴人方面：
    被上訴人未於言詞辯論期日到場，惟據其提出書狀所為聲明及陳述如左：
    一、聲明：上訴駁回。
    二、陳述：除與原判決記載相同部分，予以引用外，並補稱略以：
        (一)上訴人於九十二年五月二十二日，在原審法庭大樓電梯內，辱罵被上訴人
          等：「不要臉、下地獄、會報應」、「王八蛋、吃大便」，並辱罵被上訴
          人之父朱有泉：「王八蛋、吃屎」，被上訴人氣不過，始於電梯內回應，
          並無公然侮辱之意，待電梯至一樓開門後，上訴人便手持錄音機稱：「再
          罵大聲一點啊！再說啊！」欲藉此誣指被上訴人公然侮辱，而當時法警黃
          明仁所聽到的，只有上訴人一再重複上開語句，而未聽見雙方互相叫罵之
          內容。
        (二)本件若兩造因爭吵同有過失，則上訴人過失比例甚高。
        (三)上訴人於婚姻存續期間虐待其妻即被上訴人之胞妹，卻吃喝全用其妻之錢
          財，其言行顯與其所自稱社會地位顯赫有明顯之差異，更於離婚事件中要
          求一百二十萬元之賠償，顯見其心態實欲貪圖錢財。
    三、證據：除援用原審之立證方法外，並補提出台北縣政府警察局海山分局通知
        書、及台灣板橋地方法院檢察署檢察官九十三年度偵字第一二二四一號不起
        訴處分書為證。
丙、本院依職權調閱原審九十三年度簡字第八三０號被上訴人妨害名譽案件卷宗及台
    灣板橋地方法院檢察署九十三年度偵字第四三五號朱鳳蓉妨害名譽案件卷宗。
    理　  　由
一、本件被上訴人未於言詞辯論期日到場，核無民事訴訟法第三百八十六條所列各款
    情形，爰依上訴人之聲請，由其一造辯論而為判決，合先敘明。
二、上訴人起訴主張：被上訴人係上訴人之大姨子，因其胞妹朱鳳蓉遭上訴人控告傷
    害，乃於九十二年五月二十二日陪同朱鳳蓉到庭，竟於庭訊結束後，在原審法庭
    大廈出入口處，基於公然侮辱之犯意，漫罵上訴人「畜生、垃圾、人渣」，足以
    貶損上訴人之人格及社會評價，上訴人自得請求賠償非財產上之慰撫金損害等情
    ，爰依民法第一百九十五條第一項前段之規定，求為命被上訴人給付六十萬元之
    判決（原審判命被上訴人給付一千元；而駁回上訴人其餘之訴。上訴人就其敗訴
    部分提起上訴；被上訴人就其敗訴部分，則因未據其聲明不服而告確定）。
    被上訴人則以：上訴人於前揭時間，在原審法庭大廈電梯內先行辱罵伊及伊父朱
    有泉，伊氣不過，始出口辱罵上訴人，當時係在電梯之密閉空間內，自不構成公
    然侮辱；況上訴人先行辱罵伊及伊父，亦與有過失云云，資為抗辯。
三、經查上訴人主張於前揭時間，遭被上訴人以「人渣」等言詞辱罵之事實，為被上
    訴人所不爭執（見原審卷七三、一五一頁）。雖被上訴人以：伊係於電梯之密閉
    空間內、而非在法庭大廈出入口處辱罵上訴人，自非公然侮辱云云置辯，惟查，
    被上訴人因在電梯內遭上訴人及其母辱罵，故而於原審法庭大廈出口處，辱罵上
    訴人「人渣」等情，業經被上訴人於台灣板橋地方法院檢察署九十二年度發查字
    第二二七二號偵查案件中供認明確，有該案件之九十二年六月二十六日詢問筆錄
    可稽（見本院卷一六六頁背面），核與上訴人指訴情節相符。至證人黃明仁為原
    審之法警，對於出入法院當事人間之爭執，乃司空見慣，故其迭次在上開偵查案
    件到庭及原審到場亦僅證述：伊於當日執勤時，雖曾聽見兩造大聲爭吵，印象中
    並聽見上訴人大聲對被上訴人說「有種再罵一次」，但未注意兩造間爭吵之內容
    等語（見原審卷一五二頁及本院卷一六九頁），尚難據為有利於被上訴人之認定
    。且被上訴人前揭公然侮辱犯行，業經原審以九十三年度簡字第八三０號刑事簡
    易判決認定屬實，並因此被判處罰金（銀元）一千元確定，亦據本院調取原審九
    十三年度簡字第八三０號妨害名譽案件卷宗核閱屬實，自堪認上訴人主張之事實
    為真實。
四、按不法侵害他人之名譽者，被害人雖非財產上之損害，亦得請求賠償相當之金額
    ，民法第一百九十五條第一項前段定有明文。所謂相當，應以實際加害情形與其
    名譽影響是否重大，及被害者之身分地位與加害人經濟狀況等關係定之（最高法
    院四十七年台上字第一二二一號判例參照）。本件被上訴人公然侮辱上訴人，致
    上訴人感受難堪，自係不法侵害上訴人之名譽，上訴人自得請求賠償非財產上之
    慰撫金損害。爰斟酌上訴人係東方工專五專部畢業，擔任幸城建設股份有限公司
    及福文建設股份有限公司之董事長，九十二年度全年所得四十五萬餘元，名下財
    產價值約一千三百萬元（見原審卷一九二、一０九至一一０、一九五至一九六頁
    ）；而被上訴人九十二年度全年所得一萬三千餘元，名下財產價值二十七萬餘元
    （見原審卷一九七頁）；上訴人與被上訴人及其家人間纏訟已久，且被上訴人係
    在受激怒之情況下口出惡言辱罵上訴人等一切情狀後，認上訴人所得請求賠償之
    金額，以五千元為適當。又雙方對罵乃雙方互為侵權行為，與雙方行為為損害之
    共同原因者有別，無民法第二百十七條過失相抵原則之適用（最高法院六十八年
    臺上字第九六七號判例參照），是被上訴人抗辯上訴人先行辱罵與有過失云云，
    自屬委無足取。
五、綜上所述，上訴人本於民法第一百九十五條第一項前段之規定，請求被上訴人給
    付五千元部分，自屬應予准許；至超過上開部分之請求，即屬不應准許。從而原
    審就上開應予准許之其中四千元部分，所為上訴人敗訴之判決，尚有未洽，上訴
    論旨指摘原判決此部分不當，求予廢棄改判，為有理由；就上開不應准許部分，
    所為上訴人敗訴之判決，並無不合，上訴論旨指摘原判決此部分不當，求予廢棄
    改判，為無理由。
六、至兩造其餘之攻擊或防禦方法及未經援用之證據，經本院斟酌後，認為均不足以
    影響本判決之結果，自無逐一詳予論駁之必要，併此敘明。
七、據上論結，本件上訴為一部有理由，一部無理由，依民事訴訟法第四百五十條、
    第四百四十九條第一項、第七十九條、第四百六十三條、第三百八十五條第一項
    前段，判決如主文。
中　　　華　　　民　　　國　　九十三　　年　　 十一 　　月　　 三十 　　日
                              民事第七庭
                                  審判長法　官　林　鄉　誠
                                        法　官  王　聖　惠
                                        法　官  梁　玉　芬
正本係照原本作成。
不得上訴。
中　　　華　　　民　　　國　　九十三　　年　　 十二 　　月　　　二　　　日
　　　　　　　　　　　　　　　　　　　　書記官　常　淑　慧
